【裁判字號】    97,重訴,56
【裁判日期】    970430
【裁判案由】    確認債權關係不存在
【裁判全文】
臺灣新竹地方法院民事裁定              97年度重訴字第56號
原      告  丁○○
            丙○○
訴訟代理人  乙○○律師
被      告  甲○○
上列當事人間確認債權關係不存在等事件，本院裁定如下：
    主  文
本件關於原告訴之聲明第二項即「原告丁○○請求被告給付新台
幣肆佰陸拾伍萬玖仟壹佰捌拾元及自起訴狀繕本送達翌日起至清
償日止按年利率百分之五計算之利息」之訴應移送臺灣臺北地方
法院。
    理  由
一、按訴訟之全部或一部，法院認為無管轄權者，依原告聲請或
    依職權以裁定移送其管轄法院，民事訴訟法第28條第1項定
    有明文。次按訴訟，由被告住所地之法院管轄，民事訴訟法
    第1條第1項前段有所規定。
二、本件原告丁○○、丙○○對被告提起民事訴訟，訴之聲明有
    二項：第一項為確認被告持有如附表所示之本票對原告二人
    之本票債權不存在，第二項為被告應給付原告丁○○新台幣
    四百六十五萬九千一百八十元及自起訴狀繕本送達翌日起至
    清償日止按年利率百分之五計算之利息，有起訴狀及97年4
    月22日言詞辯論筆錄可稽（該日辯論程序被告未到場）。
三、查本件訴之聲明第二項即原告丁○○請求被告給付四百六十
    五萬九千一百八十元及自起訴狀繕本送達翌日起至清償日止
    按年利率百分之五計算之利息部分，原告丁○○係主張其向
    被告買賣古董家具，訂有原證十一號之古董傢俱買賣契約書
    ，嗣因原告丁○○之債權人欲查封該批古董家具，被告出面
    阻止查封，又以保護為由搬空該批家具，現實上從未履行買
    賣合約，屬債務不履行，原告丁○○遂以起訴狀之送達為解
    除契約之意思表示，而依不當得利之法律關係請求被告返還
    前所給付之人民幣一百零四萬元，折合新台幣四百六十五萬
    九千一百八十元，並加計法定利息等語。次查，被告之住所
    地屬於臺灣台北地方法院轄區，有戶役政資料在卷可按。揆
    之首揭法條規定，本件關於原告丁○○訴之聲明第二項請求
    被告給付新台幣四百六十五萬九千一百八十元部分，本院無
    管轄權，應由臺灣臺北地方法院管轄。爰依職權將該部分訴
    訟移送於該管轄法院。
四、至於原告訴之聲明第一項部分，被告雖亦提出本院無管轄權
    之抗辯，認為原告係以本票之原因關係或原告與被告前手間
    所存抗辯事由，訴請確認如附表所示之本票債權不存在，而
    非以本票遭偽造、變造而提起確認之訴，顯不屬於非訟事件
    法第194條、第195條以裁定強制執行事件法院為管轄地之情
    形，仍應依民事訴訟法第1條「以原就被」之基本原則，移
    轉至被告住所地之臺灣台北地方法院管轄。惟查：
（一）民事訴訟法第12條規定：「因契約涉訟者，如經當事人定
      有債務履行地，得由該履行地之法院管轄」。
（二）原告就訴之聲明第一項所執之理由為：民國94年6月6日原
      告丁○○與訴外人彭金勝訂有原證一號之買賣合約書，買
      賣標的包括李可染、林風眠、徐悲鴻、吳冠中等人之畫作
      ，嗣後訴外人彭金勝將上開買賣合約之債權讓與被告，後
      於96年1月24日原告丁○○與被告訂有原證五號之協議書
      ，約明原告丁○○應按月清償款項，並與原告丙○○共同
      簽發如附表所示之本票一紙交予被告作為保證，然原告丁
      ○○發現訴外人彭金勝所交付之畫作為偽造，始知受騙，
      爰以起訴狀之送達為解除契約之意思表示，契約既經解除
      ，訴外人彭金勝即無何債權轉讓予被告可言，被告取得附
      表所示本票之原因關係債權並不存在。原告丁○○並主張
      其與訴外人彭金勝就前述買賣契約訂有履行地，因原告丁
      ○○係向訴外人彭金勝位於新竹市○○路○段404號開設
      之「古念堂中國傢俬」購買畫作，畫作交付、用支票支付
      貨款以及交付票據等地點均在新竹。
（三）查訴外人彭金勝、原告丁○○之住所均位於本院轄區，有
      戶役政資料可按，而原告丁○○因支付畫作價款所交付如
      原證二號所示之各紙支票，均以新竹市○○路57號合作金
      庫光復分行為付款地，是以，原告丁○○主張其與訴外人
      彭金勝之買賣契約履行地在新竹，堪可採信。揆之民事訴
      訟法第12條規定，本件原告訴之聲明第一項之訴，本院自
      有管轄權，而無移轉管轄之事由。
五、依首開法條裁定如主文。
中    華    民    國    97    年    4     月    30    日
                  民事第一庭    法  官  李珮瑜
以上正本係照原本作成。
如對本裁定抗告須於裁定送達後10日內向本院提出抗告狀。
中    華    民    國    97    年    4     月    30    日
                                書記官  朱苑禎
┌──────────────────────────────────────────────────────┐
│附表：本票                                                                                                  │
├─┬─────────┬─────┬─────┬────────┬───────┬─────────────┤
│編│  發    票    人  │發  票  日│到  期 日 │ 票  面  金  額 │ 票       號  │發          票          地│
│號│                  │          │          │   （新台幣）   │              │                          │
├─┼─────────┼─────┼─────┼────────┼───────┼─────────────┤
│１│黃熾崧、丙○○    │96年1月24 │96年4月30 │6,600,000元     │TH0000000     │新竹縣竹北市○○○路112號 │
│  │                  │日        │日        │                │              │20樓                      │
└─┴─────────┴─────┴─────┴────────┴───────┴─────────────┘


司法院資訊處製作；財團法人民間司法改革基金會備份。
